臺灣高等法院民事判決
110年度家上字第69號
上  訴  人  Ａ○○

被 上訴 人  Ｂ○○

上列當事人間請求離婚事件，上訴人對於中華民國110年2月26日
臺灣臺北地方法院109年度婚字第319號第一審判決提起上訴，本
院於110年9月1日言詞辯論終結，判決如下：
    主  文
上訴駁回。
第二審訴訟費用由上訴人負擔。
    事實及理由
一、被上訴人主張：兩造於民國106年11月2日結婚，婚後感情尚
    稱融洽，不料上訴人交友複雜，金錢觀念甚差，不僅多次對
    伊說謊，甚至盜刷伊之信用卡，令伊無法再信任上訴人，兩
    造婚姻已有重大破綻；且上訴人婚前曾故意涉犯多起刑事案
    件，現遭判處有期徒刑6個月以上，已於109年4月10日入監
    執行，致使伊及家人感到困擾，難以繼續維持婚姻關係。爰
    依民法第1052條第1項第10款、第2項規定，擇一求為准伊與
    上訴人離婚之判決（原審判決上訴人敗訴，上訴人不服，提
    起上訴）。並於本院答辯聲明：如主文所示。
二、上訴人則以：被上訴人婚前曾協助伊辦理交保，已知悉伊官
    司纏身，仍堅持與伊結婚，顯然已宥恕伊，嗣伊雖遭判處有
    期徒刑，但非被上訴人難以預見，依民法第1054條規定，不
    得訴請離婚。另伊雖使用被上訴人之信用卡，但係經被上訴
    人同意；而伊婚後懷孕5個月時，因胎兒患有兔唇，而遭被
    上訴人逼迫接受人工流產，不僅心理上承受打擊，亦因此罹
    患器質性膀胱炎，日後有不孕之可能；且伊在監執行期間，
    被上訴人除固定探視外，並在信中書寫「愛妳的老公」、「
    我會等妳」等語，感情並未生變；況兩造曾約定待伊出獄後
    重新生活，被上訴人卻提起離婚之訴，讓伊頓失依靠，顯與
    夫妻互相扶持之真諦有違，其請求離婚應非有理等語，資為
    抗辯。並於本院上訴聲明：㈠原判決廢棄。㈡被上訴人在第一
    審之訴駁回。
三、查，兩造於106年11月2日結婚，婚後並未生育子女，婚姻關
    係現仍存續中等情，有卷附戶籍謄本可稽（見本院卷第59頁
    ），且為兩造所不爭執（見本院卷第145-146頁），堪信為
    真。
四、本件應審究者為被上訴人依民法第1052條第1項第10款、第2
    項之規定，擇一訴請離婚，有無理由？茲論述如下：
　㈠按夫妻之一方，因故意犯罪，經判處有期徒刑逾6個月確定，
    他方得向法院請求離婚，民法第1052條第1項第10款定有明
    文。
  ㈡經查：
　⒈上訴人前因犯偽造文書罪，經臺灣臺北地方法院於103年2月2
    7日以102年度審簡字第1838號刑事判決判處偽造文書印文罪
    各5月、4月，應執行有期徒刑8月，緩刑5年確定；復因故意
    行使偽造私文書，向小叔即訴外人甲○○詐取新臺幣（下同）
    58萬1500元，經本院於108年9月10日以107年度上訴字第390
    8號刑事判決判處有期徒刑2年確定；又因擔任訴外人天鎰保
    全股份有限公司派駐社區總幹事期間，侵占社區管理費6萬5
    768元；及擔任訴外人伯特吏國際公寓大廈管理維護股份有
    限公司派處社區經理期間，行使偽造私文書並侵占住戶裝潢
    保證金2萬元；及擔任訴外人誼光國際公寓大廈管理維護股
    份有限公司派駐社區財務秘書期間，行使偽造私文書並詐取
    社區款項，而故意涉犯業務侵占罪及行使變造私文書等罪，
    經臺灣士林地方法院以於108年3月28日以107年度訴字第55
    號刑事判決各判處有期徒刑8月、7月、10月，合併定應執行
    刑為1年4月，嗣於108年9月10日經本院108年度上訴字第157
    8號刑事判決駁回上訴確定，並撤銷前揭緩刑，而於109年4
    月9日入監，現於法務部○○○○○○○執行中等情，有卷附戶籍謄
    本、在監執行證明書、前案紀錄表、在監在押全國紀錄表、
    本院107年度上訴字第3908號刑事確定判決、臺灣士林地方
    法院107年度訴字第55號刑事判決、本院108年度上訴字第15
    78號刑事確定判決可稽（見原審卷第9頁、第23-45頁、第12
    3-168頁），且為兩造所不爭執（見本院卷第145-146頁）。
    堪認上訴人因故意犯罪，經法院判處有期徒刑逾6個月確定
    ，則被上訴人依民法第1052條第1項第10款請求判決離婚，
    於法自屬有據。
　⒉按對於第1052條第1項第6款及第10款之情事，有請求權之一
    方，自知悉後已逾1年，或自其情事發生後已逾5年者，不得
    請求離婚，民法第1054條固有明文。然上訴人因前揭故意犯
    罪，於108年9月10日分別經本院107年度上訴字第3908號刑
    事判決判處有期徒刑2年，及經本院108年度上訴字第1578號
    刑事判決駁回上訴確定，並於109年4月9日入監執行，業如
    前述。可見被上訴人係於108年9月10日，始知悉上訴人因故
    意犯罪，經法院判處有期徒刑逾6個月確定。則被上訴人於1
    09年4月17日（見原審卷第7頁法院收文戳章），提起本件訴
    訟請求離婚，並未逾民法第1054條之1年時效期間。故上訴
    人抗辯：被上訴人婚前曾協助伊辦理交保，已知悉伊官司纏
    身，仍堅持與伊結婚，顯然已宥恕伊，依民法第1054條規定
    ，不得訴請離婚云云，洵非可採。
　⒊準此，被上訴人依民法第1052條第1項第10款規定，請求判決
    離婚，應屬有據。又本院既依前揭規定判准兩造離婚，則被
    上訴人依同條第2項規定，請求判決離婚部分，已無審究之
    必要，併予敘明。
五、從而，被上訴人依民法第1052條第1項第10款規定，請求判
    准兩造離婚，為有理由，應予准許。原審為上訴人敗訴之判
    決，於法尚無不合。上訴意旨仍執前詞指摘原判決不當，求
    予廢棄改判，為無理由，應予駁回。
六、本件事證已臻明確，兩造其餘之攻擊或防禦方法及所用之證
    據，經本院斟酌後，認為均不足以影響本判決之結果，爰不
    逐一論列，附此敘明。
七、據上論結，本件上訴為無理由。爰判決如主文。　　
中　　華　　民　　國　　110 　年　　9 　　月　　15　　日
                  家事法庭
  　                    審判長法  官  楊絮雲   
                              法  官  張宇葭
                              法  官  郭顏毓
正本係照原本作成。
如不服本判決，應於收受送達後20日內向本院提出上訴書狀，其
未表明上訴理由者，應於提出上訴後20日內向本院補提理由書狀
（均須按他造當事人之人數附繕本）上訴時應提出委任律師或具
有律師資格之人之委任狀；委任有律師資格者，另應附具律師資
格證書及釋明委任人與受任人有民事訴訟法第466 條之1第1項但
書或第2項所定關係之釋明文書影本。如委任律師提起上訴者，
應一併繳納上訴審裁判費。
中　　華　　民　　國　　110 　年　　9 　　月　　15　　日

    　　　　　　　　　　　　　書記官  馬佳瑩